臺灣高等法院臺南分院刑事判決　　　　　 九十三年度上更(二)字第四二九號　 Ｇ
　　　上　訴　人
　　　即　被　告　甲　○　○
　　　指定辯護人　本院公設辯護人 乙○○
右上訴人因違反毒品危害防制條例案件，不服臺灣雲林地方法院九十二年度訴字第四
三九號中華民國九十二年十月十四日第一審判決（起訴案號：臺灣雲林地方法院檢察
署九十二年度偵字第三一一三號），提起上訴，經本院判決後，由最高法院第二次發
回更審，本院判決如左：
      主      文
原判決撤銷。
甲○○連續轉讓第壹級毒品，累犯，處有期徒刑參年。扣案之第壹級毒品海洛因玖包
（驗後合計淨重貳點壹捌公克），均沒收銷燬之；毒品外包裝玖個（包裝重貳點捌陸
公克）均沒收之。
      事      實
一、甲○○曾於民國（下同）八十五年間因違反肅清煙毒條例案件，經臺灣雲林地方
    法院判處有期徒刑三年確定，於八十九年三月二十三日執行完畢。猶不知悔改，
    仍未戒除其施用毒品之惡習，且因與侯峻雄為同村之鄰居，侯峻雄平日並尊稱其
    「叔父」，竟基於轉讓第一級毒品海洛因之概括犯意，由侯峻雄撥打其「000
    0000000」號行動電話，連續於九十二年六月十三日、同年七月四日、同
    年七月七日及同年七月八日，在雲林縣土庫鎮○○里○鄰○○路九十九之四號住
    處或土庫鎮西平里山仔腳之某玉米園內或道路旁，轉讓海洛因予侯峻雄，前後四
    次，轉讓方式係由侯峻雄先行撥打上開行動電話表示其欲施用海洛因，再前往約
    定地點向甲○○拿取海洛因。嗣侯峻雄於九十二年七月八日下午二時許，被警查
    獲後，即依警方之指示先以行動電話與甲○○聯絡後，再帶領警方至雲林縣土庫
    鎮○○路往崙背方向之產業道路旁，尋獲正在該處田裏工作之甲○○，並扣得供
    甲○○自行施用之海洛因九小包（合計淨重二．一八公克，包裝重二．八六公克
    ）、吸食分裝用之吸管一支及供吸食、分裝用之分裝袋四十九個。
二、案經雲林縣警察局虎尾分局報請臺灣雲林地方法院檢察署檢察官偵查起訴。
      理      由
一、訊據上訴人即被告甲○○坦承曾經提供海洛因予侯峻雄施用，且於九十二年七月
    八日下午二時三十分許，在雲林縣土庫鎮○○路往崙背方向之產業道路上，為警
    在其身上查獲海洛因九小包、分裝袋四十九個及分裝用之吸管一支等物之事實。
    並稱：「因為侯峻雄曾經幫忙他做田裏的工作，他才拿海洛因給侯峻雄施用，並
    非賣毒品給侯峻雄。又於九十二年七月八日下午二時許，侯峻雄只是至田裡找他
    ，而他身上所帶之海洛因九小包係要供自己吸食之用，並不是為了毒品交易」等
    語。
二、查毒品危害防制條例第四條第一項之『販賣』第一級毒品罪與同條例第八條第一
    項『轉讓』第一級毒品罪，其行為態樣不同，處罰輕重亦各異，是以區別行為人
    究竟是販賣亦或轉讓自屬必要。按所謂販賣行為，須以營利之意思而販入或賣出
    ，方足構成（最高法院六十七年台上字第二五○○號及六十九年台上字第一六七
    五號判例參照），倘於有償讓與他人之初，係基於營利之意思，並已著手實施（
    如兜售等），而因故無法高於購入原價出售，最後不得不以原價或低於原價讓與
    他人時，仍屬販賣行為。苟始終無營利之意思，縱以原價或低於原價有償讓與他
    人，即難謂為販賣行為，僅得以轉讓罪論處，最高法院八十四年第三次刑事庭會
    議參照。
三、經查：
  (一)被告甲○○於九十二年七月八日下午二時三十分許在雲林縣土庫鎮○○路往崙背
    方向之產業道路上為警當場查獲持有第一級毒品海洛因，計扣得海洛因九小包（
    合計淨重二．一八公克，包裝重二．八六公克）、分裝袋四十九個、分裝用之吸
    管一支之事實，業據被告甲○○自承在卷可稽，並據證人即承辦員警魏水寅證述
    屬實（見偵查卷第九頁、一審卷第六十一頁反面、第六十二頁），並有扣案海洛
    因九小包、分裝袋四十九個、吸管一支在卷可資佐證，該海洛因九小包，經送法
    務部調查局鑑驗結果為：「送驗白粉九包均含第一級第六項毒品海洛因成分，合
    計淨重二．一八公克（包裝重二．八六公克），純度６. ９７％，純質淨重○．
    一五公克」，有法務部調查局九十二年八月二十一日調科壹字第一六○○○二○
    七二號鑑定通知書在卷可稽（見一審卷(一)第四十六頁），則此部分事實明確。
  (二)證人侯峻雄於原審審理時證稱：「（檢察官問：你是否打0000000000
    與被告聯絡？）答：我不太記得。」「（檢察官問：你說通話紀錄是與另一人說
    的？）答：是的，我是說阿村，不是被告。」「（檢察官問：警局搜索那次抓到
    你時，為何你不打給那個阿村，而要打給被告？）答：因為當時阿村被抓去關兩
    天了。」「（檢察官問：你之前是否有打電話給被告？）之前沒有，是打給別人
    。（檢察官問：你這次打給他是第一次？）答：那兩天之前，很少打。」（見原
    審卷(一)九二年十月一日審判筆錄）；另於本院上訴審審理時證稱：「（檢察官問
    ：你對警詢之筆錄是否實在？）答：我講的與紀錄的都不一樣，我講的是阿春不
    是阿川。」「（審判長問：你對自己在警詢之供述有何意見？）答：我是向刑警
    說是『阿春』，警察卻聽說是『阿川』。」（見上訴卷九三年一月八日審判筆錄
    ）。惟被告於本院審理時則供稱：確曾於九十二年六月十三日、七月三日計兩次
    交付海洛因予侯峻雄等語；且核對證人侯峻雄住家電話（0000000）確曾
    多次與被告之手機號碼（0000000000）聯絡，此有原審卷附之通聯紀
    錄可佐，是以證人侯峻雄就電話號碼0000000之通話紀錄表部份辯稱，其
    通話對象非是被告而是阿春等語，顯與事實不符，則雖被告對於證人侯峻雄於警
    詢時之證言主張其無證據能力不應援用，然本院經核證人侯峻雄之警詢筆錄具有
    較可信之特別情況且為證明犯罪事實存否所必要者，依刑事訴訟法第一百五十九
    條之二之規定，自得採為證據。因此，依證人侯峻雄於警詢時證言，其所指之『
    阿川』應即為被告甲○○無誤。
  (三)關於被告甲○○轉讓毒品予侯峻雄之事實認定。
  1.九十二年六月十三日及九十二年七月七日部分，被告確曾交付海洛因侯峻雄，地
    點在土庫鎮○○路九十九之四號被告住處附近玉米田某處等情，經證人侯峻雄於
    警詢、檢察官偵查時證述明確，並有通聯紀錄附於原審卷(二)可佐，則被告於警詢
    此部分自白，核與事實相符，足為憑採，被告於本院審理時亦承認於九十二年六
    月十三日、九十二年七月七日有轉讓第一級毒品之行為。
  2.九十二年七月四日部分，證人侯峻雄於警詢時雖證稱七月三日當天本要向被告購
    買，惟因無法出門所以沒有買到等語，惟經本院核對原審卷附之通聯紀錄可知，
    七月三日雖無資料可查，七月四日上午八時二十九分許及八時三十八分許被告與
    侯峻雄間有兩次通話紀錄，查電話0000000號於九十二年七月三日上午九
    時三十分至七月四日上午九時三十分之通話紀錄表，確有談及轉讓毒品之內容；
    另查被告於本院審理時亦自承有於九十二年七月三日交付海洛因予侯峻雄（見本
    院九十三年十一月十一日審判筆錄），故被告實際交付日期雖或記憶不清，然被
    告係於七月四日交付海洛因予侯峻雄應可認定，而非七月三日。
  3.又九十二年七月八日部分，被告於本院訊問時稱：「（問：九十二年七月八日下
    午二點你拿毒品，侯峻雄打你的電話0000000000，你們要進行交易，
    被警查獲？）答：不是。（問：你拿毒品給侯峻雄施用？）答：這是當天早上的
    事情。」「（問：七月八日上午你給侯峻雄毒品，為何下午他又在那裏出現？）
    答：他在家吸食時被魏水寅抓到，才帶魏水寅到田裡抓我。」（見本院九三年十
    月八日準備程序筆錄）；另證人侯峻雄亦於本院上訴審時證稱，其確曾於被抓那
    天早上打電話給甲○○（上訴審卷一○三頁）；復查原審卷附之電話通聯紀錄，
    九十二年七月八日上午八時四十六分許及九時十八分許均有通話之紀錄，而被告
    亦供稱拿毒品給侯峻雄是當天早上的事，故被告於七月八日上午確有交付海洛因
    予侯峻雄，亦足認定。
  (四)公訴人起訴被告涉犯毒品危害防制條例第四條第一項『販賣』海洛因罪，係以侯
    峻雄之證詞、扣案之被告所有海洛因九小包及分裝袋四十九個及吸管一支、警察
    在侯峻雄處扣得之海洛因一小包、通訊監察譯文等為依據，惟查：
  1.被告於歷次偵審過程中均只承認其轉讓海洛因予侯峻雄，且堅決否認有販賣之情
    事。證人侯峻雄於警詢時證稱，曾於九十二年六月十三至十六日（確切時間已不
    記得了）、同年月七月三日、同年月七月七日曾向被告購買海洛因並支付相當之
    金額；另於偵訊時證稱，曾於九十二年七月七日向甲○○拿價值一千元量之海洛
    因等語；於原審、本院上訴審審理時則另稱，均只是向被告拿毒品吸食，價買的
    部份則是另指他人非係被告。按證人侯峻雄諸次證言前後相左，應以其於警詢時
    之證言較為可採已如前述，然縱依證人侯峻雄於警詢之證言，亦僅得認定侯峻雄
    確有支付金額或耗費代價向被告取得海洛因吸食，惟侯峻雄所支付之金額分別僅
    為三百元、八百元、一千元等，該金額究係相當於被告向他人購買毒品所花費之
    金額亦或被告以高於其所取得海洛因之金額賣予侯峻雄藉此牟利，尚無法證明，
    且遍查全卷，亦無被告意圖營利而有被告以高於其所取得海洛因之金額賣予侯峻
    雄之證據，不能證明被告得利，即難以販賣毒品罪責論處。
  2.又被告於原審訊問時供稱：「（問：你有無拿過毒品給侯峻雄？）答：他幫我工
    作，我會拿給他用。」「（問：你拿給他幾次？）答：二、三次。」「（問：你
    拿給他的是壹包的還是包香煙的那種？）答：我包香煙剩下的，用塑膠袋包好給
    他。」（見原審卷(一)第十四頁）；證人侯峻雄於偵查中亦證稱，若我本身有錢就
    直接向他買，若沒有錢，我先打電話向他說有無工作做，我來做等語（偵查卷第
    九頁），是以被告與證人侯峻雄間之毒品與金錢之交付過程並沒有一定之必然性
    ，亦與毒品交易之常態不符。另外被告稱，扣案之分裝袋係其為求吸食方便預先
    分裝好等語，亦不違常情。另參通訊監察譯文等其他物證，則公訴人所援用之證
    據均無法使本院確認被告主觀上有營利之犯意。
  (五)綜上所述，被告甲○○確有轉讓第一級毒品海洛因予侯峻雄之犯行，事證明確，
    應依法論科。
四、核被告所為，係犯毒品危害防制條例第八條第一項轉讓第一級毒品罪。被告所為
    四次轉讓第一級毒品之行為，時間緊接，犯罪構成要件相同，顯係基於概括犯意
    反覆為之，為連續犯，應論以一罪，並加重其刑。公訴人以同條例第四條第一項
    之販賣毒品罪起訴，尚有未洽，起訴法條，應予變更。又被告曾因違反肅清煙毒
    條例案件，經臺灣雲林地方法院判處有期徒刑三年確定，於八十九年三月二十三
    日執行完畢，有臺灣高等法院被告全國前案紀錄表在卷可參，於五年以內再犯本
    件有期徒刑以上之罪，為累犯，應依刑法第四十七條規定加重其刑，並遞加重之
    。
五、原審以被告罪證明確，予以論罪科刑，固非無見。惟查，(1)原判決未能詳細審酌
    相關證據，逕以認定被告有營利之意思，而認其係犯販賣第一級毒品罪行，顯有
    不當。(2)扣案之分裝袋四十九個，被告轉讓海洛因予侯峻雄時，並未為使用，據
    被告於警詢供稱：係留下來待下次購買毒品時再行分裝（見警卷第三頁），是該
    分裝袋四十九個，乃為被告為施用毒品而預備之物，原判決將之認係被告所有供
    犯本罪所用之物，而依毒品危害防制條例第十九條第一項之規定宣告沒收，適用
    法則亦有不合。被告上訴意旨否認其有販賣第一級毒品之行為，為有理由，應由
    本院撤銷改判之。爰審酌被告素行、轉讓毒品之次數、金額、所生危害及犯後之
    態度等一切情狀，量處有期徒刑參年。扣案之毒品海洛因九包係當場查獲之第一
    級毒品，應依毒品危害防制條例第十八條第一項宣告沒收，另扣案毒品之外包裝
    九個雖非毒品，但既係用於包裹毒品，防其裸露、潮濕，便於攜帶，與其轉讓毒
    品被當場查獲之海洛因具有不可分離之關係，係被告所有供犯本罪所用之物，依
    毒品危害防制條例第十九條第一項規定宣告沒收。另扣案之分裝袋四十九個及分
    裝吸管一支，係被告所有供其施用毒品所用之物，為被告於警詢供述在卷（見警
    卷第三頁），與本案轉讓行為無關，自不得於本罪項下宣告沒收。另公訴人起訴
    事實認定被告販賣海洛因予侯峻雄，所得二千一百元，因本院認被告非屬販賣而
    係轉讓海洛因予侯峻雄，該款項尚非係被告因犯罪所得之財物，自毋須依毒品危
    害防制條例第十九條第一項之規定沒收或追徵之，併予敘明。
六、公訴意旨另以：被告基於意圖營利販賣毒品海洛因之概括犯意，自九十二年五月
    底起至同年七月間，以0000000000號行動電話為聯絡工具，在其雲林
    縣土庫鎮○○里○鄰○○路九十九之四號住處或附近之玉米田或道路旁，連續販
    賣第一級毒品海洛因予侯峻雄約六次。嗣為警於九十二年七月八日下午二時三十
    分許，在雲林縣土庫鎮○○路往崙背方向之產業道路上查獲，因認被告涉有毒品
    危害防制條例第四條第一項販賣第一級毒品之罪嫌云云。訊據被告矢口否認有此
    部分犯行，經查，公訴人認被告涉有此部分犯行，無非係以侯峻雄於警訊時證稱
    曾向被告買過毒品約十次為其論據。然按犯罪事實應依證據認定之，無證據不得
    認定其犯罪事實，刑事訴訟法第一百五十四條第二項定有明文。除前揭已論處被
    告四次轉讓毒品罪行外，其餘部分侯峻雄前開供述被告販賣毒品海洛因予其非法
    施用，若為真實，其與被告即分別成立非法（持有）施用毒品及販賣毒品罪名，
    在實體法上具有對向犯罪之必要共犯關係，為擔保其供述之真實性，自需有足以
    令人確信侯峻雄供述被告犯罪事實為真實之補強證據，始能採為論處被告罪刑之
    依據。而本件關於被告販賣海洛因予侯峻雄六次之犯罪時間、地點及販賣方式均
    不明確，復查無其他得以證明侯峻雄供述真實性之補強證據，此部分自不得遽為
    被告確有販賣第一級毒品海洛因犯行。此外亦查無其他積極證據證明被告有此部
    分犯行，因公訴人認此部分與前述有罪部分，有連續犯裁判上一罪之關係，故此
    部分不另為無罪之諭知。
據上論斷，應依刑事訴訟法第三百六十九條第一項前段、第三百六十四條、第三百條
、第二百九十九條第一項前段，毒品危害防制條例第八條第一項、第十八條第一項前
段、第十九條第一項，刑法第十一條前段、第五十六條、第四十七條，判決如主文。
本案經檢察官邱克斌到庭執行職務。
中    華    民    國      九十三      年      十一      月      二十五  日
                                  臺灣高等法院臺南分院刑事第二庭
                                      審判長法官  葉    居    正
                                            法官  宋    明    蒼
                                            法官  林    勝    木
右正本證明與原本無異。
如不服本判決，應於判決送達後十日內向本院提出上訴狀，其未敘述理由者並應於提
出上訴狀後十日內向本院補提理由書（應附繕本)。
                                      法院書記官  吳    秋    賢
中    華    民    國      九十三      年      十一      月      二十六  日
附錄本案論罪科刑法條全文：
毒品危害防制條例第八條第一項：
轉讓第一級毒品者，處一年以上七年以下有期徒刑，得併科新台幣一百萬元以下罰金
。
